臺灣板橋地方法院刑事判決　　　　　　　95年度易字第2539號
公　訴　人　臺灣板橋地方法院檢察署檢察官
被　　　告　乙○○
上列被告因傷害案件，經檢察官提起公訴（95年度偵字第19519
號），本院判決如下：
    主  文
乙○○傷害人之身體，處拘役肆拾日，如易科罰金以銀元佰元
即新臺幣玖佰元折算壹日。減為拘役貳拾日，如易科罰金以銀元
佰元即新臺幣玖佰元折算壹日。
    事  實
一、乙○○與甲○○原係同居男女朋友關係。乙○○於民國95年
    6 月2 日凌晨1 時15分許，在臺北縣永和市○○街2 巷16弄
    47號2 樓甲○○租屋處，因不滿甲○○要求分手，竟基於傷
    害之犯意，徒手毆打甲○○，致甲○○因而受有眼瞼及眼周
    區之挫傷等傷害。
二、案經甲○○訴由臺北縣政府警察局永和分局移送臺灣板橋地
    方法院檢察署檢察官偵查起訴。
    理  由
一、訊之被告乙○○固坦承有於前揭時地與告訴人甲○○發生爭
    執，進而出手拉告訴人甲○○，致甲○○倒在房間床上之事
    實，惟矢口否認有何傷害犯行，辯稱：伊當時確實有與甲○
    ○吵架，但沒有毆打甲○○，如伊有毆打甲○○，甲○○大
    可立即報警云云。然查：前揭事實，迭據證人即告訴人甲○
    ○於檢察事務官訊問及本院審理時證述綦詳（見偵查卷第9
    頁、本院卷第89頁至第91頁），前後始終如上，並無齟齬。
    參以被告於本院審理時所述：「…當天只有我與證人（即告
    訴人），當天我們只有言語的爭吵，還沒吵完，證人要出去
    我把她拉回來，套房比較小所以我拉她回來時，證人就倒在
    床上…」等語以觀（見本院卷第91頁），可見證人甲○○證
    稱遭受被告出手毆打，非屬虛妄。況被告先是全盤否認有於
    前揭時地對告訴人施以肢體動作，嗣於本院審理時經告訴人
    到庭指證，始坦認有將告訴人拉回房間，致告訴人倒在床上
    ，足徵其陳述有避重就輕之情。而告訴人因此受有如事實欄
    所載之傷害，亦有告訴人所提出之馬偕紀念醫院於95年6 月
    2 日出具之診斷證明書1 件附卷可稽，且依該診斷證明書所
    載，告訴人所受傷害，係在於眼瞼及眼周區，應非告訴人己
    力所致，又係受傷當日即前往就診，益徵告訴人指訴前揭情
    節，堪可採信，末查被告既係身強體健之男子，其與告訴人
    爭吵中並用手拉告訴人，則其對告訴人動手時，自應可預見
    告訴人將因此受有傷害，故被告前開所辯，顯係卸責之詞，
    不足採信。本件事證明確，被告犯行洵堪認定。
二、查被告行為後，刑法業於94年2 月2 日修正公布，95年7 月
    1 日起施行。按「行為後法律有變更者，適用行為時之法律
    ，但行為後之法律有利於行為人者，適用最有利於行為人之
    法律」，修正後刑法第2 條第1 項定有明文。此條規定係規
    範行為後法律變更所生新舊法比較適用之準據法，本身尚無
    新舊法比較之問題，於新法施行後，應一律適用新法第2 條
    第1 項之規定，為「從舊從輕」之比較，先予敘明，再按本
    次法律變更，比較時應就罪刑有關之共犯、未遂犯、想像競
    合犯、牽連犯、連續犯、結合犯，以及累犯加重、自首減輕
    暨其他法定加減原因（如身分加減）與加減例等一切情形，
    綜其全部罪刑之結果而為比較（最高法院95年5 月23日95年
    度第8 次刑事庭會議決議參照）。茲就本件新舊法比較結果
    敘述如下：
  (一)關於罰金刑，刑法分則編各罪所定罰金刑之貨幣單位原為銀
    元，修正前刑法第33條第5 款規定：「罰金：1 元（銀元）
    以上。」，而依罰金罰鍰提高標準條例規定，就72年6 月26
    日前修正之刑法部分條文罰金數額提高2 至10倍，其後修正
    者則不提高倍數，並依現行法規所定貨幣單位折算新臺幣條
    例規定，以銀元1 元折算新臺幣3 元。修正後刑法第33條第
    5 款規定：「罰金：新臺幣1 千元以上，以百元計算之。」
    ，刑法第33條第5 款所定罰金貨幣單位經修正為新臺幣後，
    刑法分則各罪所定罰金刑之貨幣單位亦應配合修正為新臺幣
    ，為使刑法分則編各罪所定罰金之最高數額與刑法修正前趨
    於一致，乃增訂刑法施行法第1 條之1 ：「中華民國94年1
    月7 日刑法修正施行後，刑法分則編所定罰金之貨幣單位為
    新臺幣。94年1 月7 日刑法修正時，刑法分則編未修正之條
    文定有罰金者，自94年1 月7 日刑法修正施行後，就其所定
    數額提高為30倍。但72年6 月26日至94年1 月7 日新增或修
    正之條文，就其所定數額提高為3 倍。」。從而，刑法分則
    編各罪所定罰金刑之最高數額，於上開規定修正後並無不同
    ，惟修正後刑法第33條第5 款所定罰金刑最低數額，較之修
    正前提高，自以修正前刑法第33條第5 款規定有利於被告。
　(二)本件被告犯罪時之刑法第41條第1 項前段規定：「犯最重本
  　刑為5 年以下有期徒刑以下之刑之罪，而受6 個月以下有期
    徒刑或拘役之宣告，因身體、教育、職業、家庭之關係或其
    他正當事由，執行顯有困難者，得以1 元以上3 元以下折算
    1 日，易科罰金。」又被告行為時之易科罰金折算標準，依
  　修正前罰金罰鍰提高標準條例第2 條前段（現已刪除）規定
    ，就其原定數額提高為1 百倍折算1 日，則本件被告行為時
    之易科罰金折算標準，應以銀元3 百元折算1 日，經折算為
    新臺幣後，應以新臺幣9 百元折算為1 日。惟95年7 月1 日
    修正公布施行之刑法第41條第1 項前段則規定：「犯最重本
    刑為5 年以下有期徒刑以下之刑之罪，而受6 個月以下有期
    徒刑或拘役之宣告者，得以新臺幣1 千元、2 千元或3 千元
    折算1 日，易科罰金。」比較修正前後之易科罰金折算標準
    ，以95年7 月1 日修正公布施行前之規定，較有利於受刑人
    ，自應依現行刑法第2 條第1 項前段，適用修正前刑法第41
    條第1 項前段規定，定其易科罰金之折算標準。
  (三)綜此，依整體比較之結果，依修正後刑法第2 條第1 項前段
    之規定，適用行為時之舊法處斷。
三、核被告所為，係犯刑法第277 條第1 項之傷害罪。審酌被告
    未循理性解決與告訴人甲○○間之感情，反出手予以毆打，
    不僅造成告訴人受傷，且顯未不尊重告訴人之人格與身體，
    犯後復否認犯行，態度非佳，惟念告訴人所受傷害非重，且
    被告並無犯罪前科紀錄，有臺灣高等法院被告前案紀錄表1
    件附卷可稽，素行良好，而其之所以迄未與告訴人達成和解
    彌補告訴人所受損害，係因告訴人不願與之和解一節，亦據
    告訴人甲○○於本院訊問時陳明在卷（見本院卷第42頁）等
    一切情狀，量處如主文所示之刑，並諭知易科罰金之折算標
    準。又中華民國九十六年罪犯減刑條例業經立法院制定，並
    業經總統於96年7 月4 日公布，自96年7 月16日起生效，本
    件被告犯罪時間係在96年4 月24日以前，合於上開減刑條例
    第2 條第1 項第3 款之規定，且非同條例第3 條所定不得減
    刑之罪，是併依上開減刑條例規定減其2 分之1 之刑，並諭
    知易科罰金之折算標準。
據上論斷，應依刑事訴訟法第299 條第1 項前段，刑法第2 條第
1 項前段、第277 條第1 項、修正前刑法第41條第1 項前段，罰
金罰鍰提高標準條例第1 條前段、修正前罰金罰鍰提高標準條例
第2 條，現行法規所定貨幣單位折算新臺幣條例第2 條，中華民
國九十六年罪犯減刑條例第2 條第1 項第3 款、第7 條、第9 條
，判決如主文。
本案經檢察官顏世翠到庭執行職務。
中　　華　　民　　國　　96　　年　　11　　月　　9 　　日
                  刑事第十三庭    審判長法　官  李麗珠
                                        法  官  許映鈞
                                        法  官  俞秀美
上列正本證明與原本無異。
如不服本判決，應於送達後十日內敘明上訴理由，向本院提出上
訴狀
                                        書記官  林政良
中　　華　　民　　國　　96　　年　　11　　月　　9 　　日
附錄本案論罪科刑法條全文：
刑法第277條
傷害人之身體或健康者，處 3 年以下有期徒刑、拘役或 1 千元
以下罰金。
犯前項之罪因而致人於死者，處無期徒刑或 7 年以上有期徒刑；
致重傷者，處 3 年以上 10 年以下有期徒刑。
